【裁判字號】    98,台上,3211
【裁判日期】    980611
【裁判案由】    偽造有價證券
【裁判全文】
最高法院刑事判決            九十八年度台上字第三二一一號
上  訴  人  甲○○
上列上訴人因偽造有價證券案件，不服台灣高等法院高雄分院中
華民國九十五年十一月十五日第二審判決（九十五年度上訴字第
一二五九號，聲請簡易判決處刑案號：台灣高雄地方法院檢察署
九十四年度偵字第一六八七七號），提起上訴，本院判決如下：
    主  文
上訴駁回。
    理  由
按刑事訴訟法第三百七十七條規定，上訴於第三審法院，非以判
決違背法令為理由，不得為之。是提起第三審上訴，應以原判決
違背法令為理由，係屬法定要件。如果上訴理由書狀並未依據卷
內訴訟資料，具體指摘原判決不適用何種法則或如何適用不當，
或所指摘原判決違法情事，顯與法律規定得為第三審上訴理由之
違法情形不相適合時，均應認其上訴為違背法律上之程式，予以
駁回。本件上訴人甲○○上訴意旨略稱：(一)證人郭周秀對係本件
被害人，與上訴人利害關係相反，其證詞需無瑕疵，且其他方面
調查又與事實相符，方得採為科刑之基礎。然其於偵查中與審判
中所為證述，前後不符，已有瑕疵。原審未調查其陳述內容是否
與事實相符，逕以郭周秀對於偵查中不利上訴人證詞作為犯罪證
據，有適用法則不當之違法。(二)證人郭周秀對於偵查中證稱：去
年（民國九十三年）四月底上訴人拿客戶支票向其週轉，後向上
訴人催討時，上訴人係以盧柏宗支票償還，其拿到銀行，銀行表
示支票未兌現，公司會計說該支票是公司帳戶，其拿支票時不知
是公司帳戶等語。然其於原審證稱：上訴人有說發票人所蓋印章
不是他的，如軋進去，會被判刑，要我不要去告等語。足見上訴
人基於使郭周秀對收藏支票之意，而製作及交付該支票，主觀上
並無意圖供行使之用之犯意。原判決未說明何以郭周秀對偵查中
之證詞較為可採，有判決理由不備之違法。(三)原判決僅依上訴人
之自白及台灣新光商業銀行高雄分行函覆發票人盧柏宗之支票及
退票理由單，即認上訴人有本件犯行，未就上訴人自白是否與事
實相符，亦即有無盧柏宗此人？上訴人交付票據時，該票據是否
已具備票據形式，上訴人有無限制其使用等情加以調查，有違證
據法則。(四)上訴人於本件案發後已與債務人達成和解；且上訴人
身為家中獨子，母親罹患乳癌，有待上訴人照顧。原審未依刑法
第五十九條酌減其刑，仍量處上訴人有期徒刑三年，不符刑罰比
例原則，有適用法則不當之違法云云。
惟查原判決依憑上訴人部分不利於己之自白、證人郭周秀對於偵
查中不利於上訴人之證詞、上訴人偽造之支票及退票理由單影本
等證據，資以認定上訴人有原判決事實欄所記載之犯罪事實。因
而撤銷第一審之科刑判決，依刑法修正前連續犯之規定，改判仍
論處上訴人連續意圖供行使之用，而偽造有價證券罪刑（處有期
徒刑三年），併為從刑之諭知，已詳述其所依憑之證據及認定之
理由。對於上訴人辯稱：交付郭周秀對偽造支票之目的，僅係作
為郭周秀對對於上訴人之債權證明，並無清償之意，應不構成偽
造有價證券云云。及證人郭周秀對於原審改稱：上訴人交付支票
時有說發票人的章不是他的，如果軋進去，他會被判刑，要我不
要去告等語，經綜合調查證據之結果，認係卸責之詞，不足採信
，或係迴護上訴人之詞，分別在判決內詳予指駁，並說明其證據
取捨及判斷之理由。且敘明偽造銀行支票以圖行使，無論支票上
所填蓋之戶名圖章是否為該票所有人之物，及支票所有人實際有
無損害，均與應負偽造有價證券之罪責不生影響。本件上訴人偽
造原判決附表壹（下稱附表壹）所示之支票二張，雖係首群股份
有限公司（下稱首群公司）所有之支票，發票人本應具備首群公
司之公司章，及負責人即上訴人之印章，始足當之。上訴人蓋用
「盧柏宗」印章，客觀上雖無從兌現，不致生損害於首群公司。
然上訴人冒用盧柏宗名義充當發票人，形式上已完成票據之開立
，仍應論以偽造有價證券罪。又上訴人附表壹編號一之犯行，雖
未經檢察官起訴，然此部分與起訴部分有修正前刑法連續犯裁判
上一罪關係，仍為起訴效力所及，原審自得加以審究。復就併辦
意旨另以：上訴人於九十三年十月一日向首群公司員工乙○○借
用名義申請設立御群用品社，並以乙○○名義向誠泰商業銀行股
份有限公司高雄分行申設000000000000號支票帳戶
使用後，即於原判決附表貳（下稱附表貳）所示時間，蓋用御群
用品社及乙○○之印章，未經乙○○同意，開立附表貳所示面額
之支票，用以支付首群公司之貨款，因認上訴人此部分亦涉有刑
法第二百零一條第一項之偽造有價證券罪嫌云云，經綜合調查證
據之結果，認該部分犯罪尚屬不能證明，因與上訴人上開論罪科
刑部分已無裁判上一罪關係，應退回由檢察官另行處理，亦分別
在判決內加以說明。原判決所為論述，核與卷證資料相符，從形
式上觀察，並無違背法令之情形。查認事採證、證據之取捨及證
據證明力之判斷，俱屬事實審法院之職權，苟無違背證據法則，
自不能指為違法。又供述證據前後雖有差異或矛盾，事實審法院
非不可本於經驗及論理法則，斟酌其他情形，作合理之比較，定
其取捨，其就供述證據之一部，認為真實者，予以採取，亦非法
則所不許。因之，證人供述之證據前後縱有差異，事實審法院依
憑證人前後之供述證據，斟酌其他證據，本於經驗法則與論理法
則，取其認為真實之一部，作為判斷之證據，自屬合法，不能謂
所認與供述證據之部分不符，即指判決有證據上理由矛盾之違法
。
本件原審綜合上訴人部分不利於己之自白及證人郭周秀對於偵查
中之證詞，斟酌其他證據，認定上訴人有本件罪行。對於上訴人
辯解，認不足採；就證人郭周秀對於偵查中及原審不一之供述，
認以偵查中所證為可採；已分別在判決內詳述其認事採證、證據
取捨及判斷之理由，核與證據法則並無違背，為其職權之適法行
使，依上開說明，自不能指為違法。上訴意旨(一)(二)(三)置原判決已
說明之事項或屬原審採證認事職權之適法行使，任意指摘，均非
適法之上訴第三審理由。再是否適用刑法第五十九條規定酌量減
輕其刑；及量刑之輕重，均屬事實審法院得依職權自由裁量之事
項，苟以行為人之責任為基礎，並已斟酌刑法第五十七條各款所
列情狀，而未逾越法定刑度，即不得遽指為違法。原判決於理由
內說明：刑法第五十九條之酌量減輕其刑，必於犯罪之情狀，在
客觀上足以引起一般同情，認為即予宣告法定最低度刑期，猶嫌
過重者，始有其適用。上訴人供稱係因經商失敗，資金週轉不靈
，始為本件犯行等情，縱然屬實，於社會一般人觀念中，仍非足
以引起同情之犯罪情狀。至上訴人偽造有價證券之數量、金額，
及事後是否與被害人和解或已清償被害人，僅得作為法定刑內從
輕科刑之標準，尚無從據為酌量減輕之理由等語，同時逐一審酌
刑法第五十七條所定各款情狀，以為科刑之具體理由（見原判決
理由貳、四），於法並無不合，自無上訴意旨(四)所指適用法則不
當之違法。上訴意旨所指各節，或為單純事實之爭執；或於原判
決之主旨不生影響之事項任意指摘；或原審已加審酌、論斷，屬
原審得本於職權裁量之事項，已於判決內詳述其認事採證及證據
取捨、判斷之理由，為其職權之適法行使，核與法律規定得為第
三審上訴理由之違法情形均不相適合，應認其上訴違背法律上之
程式，予以駁回。
據上論結，應依刑事訴訟法第三百九十五條前段，判決如主文。
中    華    民    國  九十八  年    六    月   十一   日
                      最高法院刑事第十二庭
                          審判長法官  黃  一  鑫
                                法官  張  春  福
                                法官  林  勤  純
                                法官  李  錦  樑
                                法官  陳  國  文
      本件正本證明與原本無異
                                      書  記  官
中    華    民    國  九十八  年    六    月   十七   日
                                                     m


司法院資訊處製作；財團法人民間司法改革基金會備份。
